【裁判字號】    99,軍上,6
【裁判日期】    990510
【裁判案由】    違反部屬職責等
【裁判全文】
臺灣高等法院高雄分院刑事判決           99年度軍上字第6號
上  訴  人
即  被  告  甲○○
上列上訴人因違反部屬職責等案件，不服國防部高等軍事法院高
雄分院99年度上訴字第1 號中華民國99年3 月12日第二審判決（
起訴案號：國防部南部地方軍事法院檢察署98年度偵字第297 號
），提起上訴，本院判決如下：
     主  文
上訴駁回。
     理  由
一、按當事人不服高等軍事法院宣告有期徒刑之上訴判決者，得
    以判決違背法令為理由，向高等法院提起上訴，軍事審判法
    第181 條第5 項定有明文。是當事人向高等法院提起上訴，
    應以高等軍事法院宣告有期徒刑之判決違背法令為理由，係
    屬法定要件，如果上訴理由狀並未依據卷內訴訟資料，具體
    指摘原判決不適用何種法則或如何適用不當，或所指摘原判
    決違法情事，顯與法律規定得向高等法院提起之上訴理由不
    相適合時，均應認其上訴違背法律上之程式，予以駁回。
二、原判決認定上訴人即被告甲○○係陸軍步兵訓練指揮部暨步
    兵學校本部連二兵食勤，於民國於98年10月12日21時30分許
    ，在該管營區大門哨口，因不滿其妹欲將被告停放在營外之
    機車騎回家中，而發生爭吵，適該校教勤營教三連於大門口
    旁集合，該連上士丁○○見狀，即上前勸阻，被告明知蘇士
    為階級在上之士官，竟在該校大門哨口不特定多數人得共見
    、共聞之情況下，公然以「○你娘（臺語）」辱罵蘇士，蘇
    士被辱後，即返回連隊向連士官長乙○○及連長丙○○上尉
    回報，三人便一同至大門哨口處，連長丙○○再次詢問被告
    為何在大門哨口處吵鬧，並要求其停止咆哮，被告見狀，明
    知丙○○、乙○○、丁○○均為階級在上之軍官及士官，仍
    基於恐嚇之犯意，當場向三人以「不要讓我出去，我會用汽
    油彈放火燒你們連上，找朋友開你們黑槍」等言語恐嚇，致
    丙○○等三人均心生畏懼等事實，係依憑被告之自白，及證
    人丁○○上士、丙○○上尉、乙○○士官長之結證，並有渠
    等三人卷附之軍人身分證可稽，因認第一審判決論處上訴人
    陸海空軍刑法第52條第2 項之公然侮辱上官及同法第49條第
    3 項前段之對上官施恐嚇二罪，應予維持而駁回上訴人第二
    審之上訴。已詳認定犯罪事實所憑之證據及理由，從形式
    上觀察，原判決並無任何違背法令之處。而被告所犯上開二
    罪，其法定刑分別為1 年、3 年以下有期徒刑之罪，原審以
    第一審審酌被告僅因細故，竟公然侮辱、恐嚇上官，漠視軍
    中階級倫理，貶損其上官威信，顯見被告法治觀念淡薄，且
    迄今仍未與被害人等達成和解，而獲得渠等宥恕，量刑本不
    宜從輕，惟考量被告因年少，思慮未周，一時衝動而罹犯本
    案，且在連上表現正常，及犯後態度良好、坦承犯行等一切
    情狀，分別量處被告有期徒刑4 月、8 月，並定其應執行刑
    10月，認其量刑亦屬適當，乃予維持。另敘明對科刑之被告
    諭知緩刑，除應具備未曾受有期徒刑以上刑之宣告等條件外
    ，尚須有認以暫不執行為適當之情形，至何者為適當，應由
    軍事法院本諸職權裁量之。卷查被告雖無前科紀錄，惟被害
    人丁○○及乙○○均於第一審審理中到庭陳述不願宥恕被告
    （見第一審卷第34頁），且審酌被告之行為對部隊之領導統
    御及軍紀均有重大影響，尚難認有以暫不執行為適當之情形
    ，被告請求諭知緩刑之宣告，礙難准許等語。核其認事用法
    ，均無不合，量刑亦屬妥適。
三、上訴人上訴意旨僅以：家中經濟不好，如上訴人入監服刑，
    家中將僅剩母親及妹妹，上訴人有心悔改且亦屆退伍，將會
    好好工作以分擔母親家計，請予宣告緩刑云云。惟按，關於
    刑之量定及緩刑之宣告，係實體法上賦予法院得為自由裁量
    之事項，倘其未有逾越法律所規定之範圍，或濫用其權限，
    即不得任意指摘為違法，以為第三審上訴之理由，有最高法
    院75年台上字第7033號判例意旨足資參照。上訴人違反陸海
    空軍刑法第49條第3 項之對上官施以恐嚇及同法第52條第2
    項之公然侮辱上官罪等規定，經原判決維持第一審論處上訴
    人上開二罪並定應執行刑為有期徒刑10月之判決，而駁回其
    第二審之上訴，並已敘明未予宣告緩刑之理由，經核並無濫
    用裁量或逾越法律規定之裁量範圍，其量刑及未予緩刑宣告
    ，自無違背法令可言。上訴人置原判決之論述於不顧，徒以
    原判決未予宣告緩刑指摘為不當，洵難謂已符合首揭法定上
    訴要件，其上訴顯屬違背法律上之程式，自應予駁回。
據上論結，應依軍事審判法第206 條第1 項但書，刑事訴訟法第
395 條前段，判決如主文。
中    華    民    國    99    年    5     月    10    日
                  刑事第三庭    審判長法  官  莊崑山
                                      法  官  張意聰
                                      法  官  莊松泉
以上正本證明與原本無異。
本件判決不得上訴。
中    華    民    國    99    年    5     月    10    日
                                      書記官  葉淑華

司法院資訊處製作；財團法人民間司法改革基金會備份。
